臺灣橋頭地方法院刑事判決
                                   109年度審交訴字第65號
公　訴　人　臺灣橋頭地方檢察署檢察官
被　　　告　陳映孝






上列被告因公共危險等案件，經檢察官提起公訴（109 年度偵緝
字第13號），被告於準備程序中就被訴事實為有罪之陳述，經告
知簡式審判程序之旨，並聽取被告與公訴人之意見後，合議庭裁
定由受命法官獨任進行簡式審判程序，判決如下：
    主  文
陳映孝無駕駛執照駕車因過失傷害人罪，處拘役肆拾日，如易科
罰金，以新臺幣壹仟元折算壹日。又犯肇事致人傷害逃逸罪，處
有期徒刑玖月。
    事  實
一、陳映孝未考領普通重型機車駕駛執照，竟仍於民國108 年4
    月3 日4 時10分許，騎乘車牌號碼000-000 號普通重型機車
    ，沿高雄市鳥松區○○路由南往北方向行駛，行經該路段與○○
    路之交岔口（下稱系爭路口）之際，本應注意在劃有分向限
    制線之路段，不得駛入來車之車道內，而依當時天氣晴、夜
    間有照明、柏油路面乾燥無缺陷及無障礙物、視距良好，並
    無不能注意之情事，竟疏未注意，逆向（即由南往北）行駛
    於○○路北向南車道，再左轉欲逆向（即由東往西）進入○○路
    西向東車道，適有賴○○騎乘車牌號碼000-0000號普通重型機
    車，沿○○路西向東車道順向行駛至系爭路口，其見陳映孝之
    機車逆向駛來時已閃避不及，緊急煞車後即自摔倒地，右肩
    再遭陳映孝之機車車輪撞擊，賴○○因此受有右胸部挫傷、右
    肩膀挫傷等傷害。然陳映孝因另案遭通緝，竟基於肇事致人
    傷害而逃逸之犯意，未報警處理或留下聯絡方式，亦未對賴
    ○○實施救護或其他必要措施，逕行騎車離開現場，嗣經警方
    調閱相關監視錄影畫面，始悉上情。
二、案經賴○○訴由高雄市政府警察局仁武分局報告臺灣橋頭地方
    檢察署檢察官偵查起訴。
    理  由
一、本件被告陳映孝所犯之道路交通管理處罰第86條第1 項、修
    正前刑法第284 條第1 項前段之無駕駛執照駕車因過失傷害
    人罪，及刑法第185 條之4 之肇事致人傷害逃逸罪，均為死
    刑、無期徒刑或最輕本刑為3 年以上有期徒刑以外之罪，其
    於本院審理時就被訴事實為有罪之陳述，經法官告知簡式審
    判程序之旨，並聽取公訴人及被告之意見後，本院合議庭乃
    依刑事訴訟法第273 條之1 第1 項規定，裁定由受命法官獨
    任進行簡式審判程序。
二、經查：
  ㈠前揭犯罪事實業據被告坦承不諱，並有證人賴○○之證詞，及
    長庚醫療財團法人高雄長庚紀念醫院診斷證明書、道路交通
    事故現場圖、道路交通事故調查報告表㈠、㈡-1、現場照片、
    路口監視錄影畫面翻拍照片、車輛詳細資料報表可佐（警一
    卷第1-5 、8-13、20-28 頁、偵一卷第35頁）。
  ㈡按汽車在劃有分向限制線之路段，不得駛入來車之車道內，
    道路交通安全規則第97條第1 項第2 款、第2 項定有明文。
    查被告固未考領普通重型機車駕駛執照（本院卷第49頁之公
    路監理電子閘門查詢資料參照），然其為具相當社會生活經
    驗之成年人，對於上開規定應知之甚詳，而參以道路交通事
    故調查報告表㈠（警一卷第10頁），本件事故當時天氣晴、
    夜間有照明、柏油路面乾燥無缺陷及無障礙物、視距良好，
    並無不能注意之情事，惟被告竟疏未注意，貿然逆向駛入來
    車之車道內，以致肇事，其行為自有過失。又告訴人賴○○因
    本案受有如犯罪事實欄所載之傷害，則被告前揭過失行為與
    告訴人之傷勢間，顯有相當因果關係。
  ㈢綜上，被告自白與事實相符。是本件事證明確，被告犯行堪
    以認定，應予依法論科。
三、論罪科刑
  ㈠按行為後法律有變更者，適用行為時之法律。但行為後之法
    律有利於行為人者，適用最有利於行為人之法律，刑法第2
    條第1 項定有明文。查被告曾炳文行為後，刑法第284 條業
    經修正，並於108 年5 月29日公布，同年月31日施行，修正
    前刑法第284 條原定為：「①因過失傷害人者，處6 月以下
    有期徒刑、拘役或5 百元以下罰金；致重傷者，處1 年以下
    有期徒刑、拘役或1 千元以下罰金。②從事業務之人，因業
    務上之過失傷害人者，處1 年以下有期徒刑、拘役或1 千元
    以下罰金；致重傷者，處3 年以下有期徒刑、拘役或2 千元
    以下罰金。」，修正後刑法第284 條則改定為：「因過失傷
    害人者，處1 年以下有期徒刑、拘役或10萬元以下罰金；致
    重傷者，處3 年以下有期徒刑、拘役或30萬元以下罰金。」
    。經比較新舊法，修正後刑法第284 條不再就「一般」或「
    業務」上之過失加以區分，一律適用過失傷害/ 致重傷之規
    定，並將法定刑之有期徒刑、罰金部分上限提高，因此，以
    修正前刑法第284 條第1 項前段之規定較有利於被告，而依
    刑法第2 條第1 項前段，本件即應適用108 年5 月31日修正
    施行前之刑法第284 條第1 項前段規定。
  ㈡次按，汽（機）車駕駛人，無駕駛執照駕車、酒醉駕車、吸
    食毒品或迷幻藥駕車、行駛人行道或行經行人穿越道不依規
    定讓行人優先通行，因而致人受傷或死亡，依法應負刑事責
    任者，加重其刑至2分之1，道路交通管理處罰條例第86條第
    1 項定有明文。又刑法總則之加重，係概括性之規定，所有
    罪名均一體適用；刑法分則之加重，係就犯罪類型變更之個
    別犯罪行為予以加重，成為另一獨立之罪名。道路交通管理
    處罰條例第86條第1 項關於汽車駕駛人無駕駛執照駕車，因
    而致人受傷或死亡，依法應負刑事責任者，加重其刑至2 分
    之1 之規定，係就刑法第276 條之過失致人於死罪、同法第
    284 條之過失傷害（及致重傷）罪之基本犯罪類型，對於加
    害人為汽車駕駛人，因無駕駛執照駕車而致人受傷或死亡之
    特殊行為要件予以加重處罰，已就上述刑法第276 條、同法
    第284 條等罪犯罪類型變更之個別犯罪行為予以加重，而成
    另一獨立之罪名，自屬刑法分則加重之性質。是核被告所為
    ，係犯道路交通管理處罰條例第86條第1 項、修正前刑法第
    284 條第1 項前段之無駕駛執照駕車因過失傷害人罪，及刑
    法第185 條之4 之肇事致人傷害逃逸罪。公訴意旨漏未論及
    道路交通管理處罰條例第86條第1 項，而認被告應依修正前
    刑法第284 條第1 項前段之過失傷害罪處斷，尚有未合，惟
    因起訴之基本事實相同，本院自得變更起訴法條審理之。又
    被告所犯上開2 罪間，犯意各別，行為互殊，應予分論併罰
    。
  ㈢本件被告既犯道路交通管理處罰條例第86條第1 項、修正前
    刑法第284 條第1 項前段之罪，自應依該條例第86條第1 項
    規定，就過失傷害罪部分加重其刑。
  ㈣又按，犯罪之情狀顯可憫恕，認科以最低度刑仍嫌過重者，
    得酌量減輕其刑，刑法第59條定有明文。立法理由中指出：
    本條所謂「犯罪之情狀可憫恕」，自係指裁判者審酌刑法第
    57條各款所列事項以及其他一切與犯罪有關之情狀之結果，
    認其犯罪足堪憫恕者而言。再者，被告所犯之刑法第185 條
    之4 肇事致人傷害逃逸罪，其法定刑係1 年以上7 年以下有
    期徒刑，然同為肇事逃逸者，其原因動機不一，犯罪情節亦
    未必盡同，造成危害社會之程度自屬有異，法律科處此類犯
    罪，所設之法定最低本刑卻屬相同，且縱量處最低法定刑，
    仍無從依法易科罰金或易服社會勞動，不可謂不重。衡諸被
    告於肇事後未報警處理或留下聯絡方式，亦未採取其他救護
    或其他必要措施，固屬不該，然告訴人所受之傷勢尚無立即
    危及生命之情形，足徵本件車禍情節並非巨大，併考量被告
    坦承犯行，犯後態度非差，相較於其他肇事逃逸之行為人，
    肇事致人受有嚴重傷害、犯後否認犯行者，本案被告犯罪情
    節實屬較輕，依上述被告犯罪之具體情狀，確屬情輕法重，
    縱宣告法定最低度之刑，猶嫌過重，爰就被告於本案之肇事
    致人傷害逃逸罪部分，依刑法第59條規定酌減其刑。至於司
    法院大法官釋字第777 號解釋，雖認現行刑法第185 條之4
    ，未區分犯罪情節之輕重，一律規定1 年以上，7 年以下有
    期徒刑，顯然違反比例原則，至遲應於該號解釋公布之日起
    ，屆滿2 年時，失其效力。惟刑法第185 條之4 既非經大法
    官解釋立即失效之條文（無過失肇事部分除外），而本案經
    審酌相關情節後，業已依刑法第59條規定，酌減被告之刑度
    ，應無造成過苛處罰之情事可言。從而，本院就被告對於本
    件車禍事故之發生有過失而逃逸，且查無顯然過苛情形，自
    仍依法判決，附此敘明。
  ㈤爰審酌被告疏未遵守道路交通規則而肇致本件車禍，使告訴
    人受有傷害，其竟未留在現場報警或提供救護，亦未提供姓
    名、聯絡方式予告訴人，即騎車離開，不僅置告訴人安危於
    不顧而可能造成損害範圍擴大，更徒增肇事責任認定之煩擾
    ，所為實有不該，復考量告訴人傷勢輕重，併斟酌被告目前
    尚未與告訴人和解，兼衡其犯後態度、智識程度及經濟狀況
    等一切情狀（本院卷第63頁參照），分別量處如主文所示之
    刑，其中過失傷害罪部分，並諭知易科罰金之折算標準，以
    資懲儆。
據上論斷，應依刑事訴訟法第273 條之1 第1 項、第299 條第1
項前段，判決如主文。
本案經檢察官鍾仁松提起公訴，檢察官靳隆坤到庭執行職務。
中　　華　　民　　國　 109　　年　　6 　　月　　30　　日
                  刑事第一庭    法　官  黃右萱
以上正本證明與原本無異。
如不服本判決應於收受判決後 20 日內向本院提出上訴書狀，並
應敘述具體理由。其未敘述上訴理由者，應於上訴期間屆滿後
20 日內向本院補提理由書 (均須按他造當事人之人數附繕本)「
切勿逕送上級法院」。
中　　華　　民　　國　 109　　年　　6 　　月　　30　　日
                                書記官  方柔尹
附錄本案論罪科刑法條
道路交通管理處罰條例第86條第1項
汽車駕駛人，無駕駛執照駕車、酒醉駕車、吸食毒品或迷幻藥駕
車、行駛人行道或行經行人穿越道不依規定讓行人優先通行，因
而致人受傷或死亡，依法應負刑事責任者，加重其刑至二分之一
。

修正前中華民國刑法第284 條第1 項
因過失傷害人者，處6 月以下有期徒刑、拘役或5 百元以下罰金
，致重傷者，處1 年以下有期徒刑、拘役或5 百元以下罰金。

中華民國刑法第185 條之4
駕駛動力交通工具肇事，致人死傷而逃逸者，處1 年以上7 年以
下有期徒刑。